臺灣臺北地方法院刑事判決　　　　　　　　　　　　九十三年度交易緝字第一○號
　　公　訴　人　臺灣臺北地方法院檢察署檢察官
　　被　　　告　乙○○
右列被告因業務過失傷害案件，經檢察官提起公訴（九十二年度偵字第一六四○號）
，本院判決如左：
    主  文
乙○○從事業務之人，因業務上之過失傷害人，處有期徒刑月，如易科罰金以佰
元折算壹日。
    事      實
一、乙○○係從事擺路邊攤販售五金工作，其平日工作內容乃駕車裝載貨物至菜市場
    擺攤販售，故駕車載送貨物乃乙○○基於其從事擺攤販售五金業務之社會地位所
    繼續反覆執行，為順利完成其主要業務所附隨之輔助事務，其駕車載運貨物在道
    路上行駛，乃屬基於其社會生活上之地位而反覆執行之事務，為從事駕駛業務之
    人。民國九十一年七月二十日下午二時四十分許（起訴書誤載為九十二年七月二
    十日，應予更正），乙○○駕駛其平日載運貨物所用、懸掛ＢＭ－二四六六號車
    牌之自小客貨車（原車號為ＣＬ－八八七○號），自臺北市○○路二五三號前之
    停車格內將車駛出欲往西行，理應注意汽車起步前應顯示方向燈，注意前後左右
    有無障礙或車輛行人，並應讓行進中之車輛行人優先通行，而當時天候晴、日間
    有自然光線、路面無缺陷、無障礙物、視距良好，又無不能注意情事，其竟疏未
    注意該車左後方適有甲○○騎乘車號ＦＶＱ－四八一號重型機車搭載楊琬淇東往
    西駛近，乙○○未禮讓該行進中機車優先通行即貿然將車駛出停車格，甲○○見
    狀不及反應，所騎乘之機車右前車頭與乙○○駕駛之自小客貨車左前車頭發生碰
    撞，甲○○與楊琬淇均因而倒地，分別受有右股骨幹骨折、左手擦傷之傷害（楊
    琬淇未提出告訴）。乙○○於肇事後未被有偵查犯罪職權之機關或公務員發覺前
    ，即主動向據報到場處理之臺北市政府警察局中山分局交通分隊警員坦承肇事自
    首接受裁判。
二、案經甲○○訴由臺北市政府警察局中山分局報告臺灣臺北地方法院檢察署檢察官
    偵查起訴。
    理      由
一、訊據被告乙○○固不否認平日係從事前開工作，並於前開時、地與告訴人甲○○
    騎乘之機車發生車禍等事實，惟矢口否認伊有過失，辯稱：事發時伊將車停在停
    車格內，並未將車開出，是告訴人騎乘機車自己來撞伊車云云。經查：
    (一)本件事故係被告駕駛汽車自臺北市○○路二五三號前之路邊停車格駛出時，與
      告訴人騎乘之直行機車發生碰撞所致，迭據告訴人於警、偵、審程序中指訴綦
      詳（偵卷第四頁偵訊筆錄、第三十頁交通事故談話紀錄表、本院九十三年七月
      二十九日審判筆錄參照），證人即當日到場處理事故之警員杜敬仁亦到庭明確
      證稱：被告於事發當日坦承事發之際伊車正從該停車格駛出，且由當天兩車車
      損狀況及告訴人機車倒地位置，均可推斷本件事故肇事情節確如被告當日之陳
      述（本院九十三年七月二十九日審判筆錄參照）偵卷第二十五頁訊問筆錄、第
      二十九頁交通事故談話紀錄表參照），況被告於偵查中亦自承事發時伊正要將
      車從停車格開出來，前車輪已離開停車格等語（偵卷第二十五頁訊問筆錄參照
      ），被告事後翻異前詞，改以上揭情詞置辯，無非卸責諉過之論，要不足採。
    (二)按汽車起步前應顯示方向燈，注意前後左右有無障礙或車輛行人，並應讓行進
      中之車輛行人優先通行，道路交通安全規則第八十九條第一項第六款定有明文
      。被告為已考領駕照之駕駛人，對此自難諉稱不知。而依卷附道路交通事故調
      查報告表所載（偵卷第二十六頁參照），事發當時天候晴、日間有自然光線、
      路面無缺陷、無障礙物、視距良好，顯無不能注意情事，被告竟於駕車自停車
      格駛出前疏未注意左後方來車動態，又未禮讓由告訴人騎乘之行進中機車優先
      通行而肇事，伊對本件事故之發生為有過失甚明。告訴人因本件事故受有如事
      實欄所載之傷害，有國立臺灣大學醫學院附設醫院出具之診斷書在卷可參（偵
      卷第六頁參照），告訴人所受傷害與被告之過失行為間有相當因果關係。綜上
      ，本件事證明確，被告之犯行堪予認定，應依法論科。
二、被告為從事駕駛業務之人，已如前述，其因駕駛上之過失致告訴人受傷，核其所
    為係犯刑法第二百八十四條第二項前段之業務過失傷害罪。公訴人認被告之犯行
    應依同法第二百八十四條第一項前段之過失傷害罪論處，尚有未洽，惟起訴事實
    相同，爰依法變更起訴法條，併予敘明（本院業於九十三年七月二十九日當庭變
    更起訴法條為刑法第二百八十四條第二項前段業務過失傷害罪，並依法為權利告
    知）。被告於上開犯行未為任何有偵查犯罪職權之公務員知悉前，不逃避接受裁
    判，並於交通警察獲報前往現場處理時，即當場承認為肇事人，業據證人杜敬仁
    到庭證述明確（本院九十三年七月二十九日審判筆錄參照），為對於未發覺之罪
    自首而接受裁判，應依刑法第六十二條前段規定減輕其刑。爰審酌被告之過失情
    節難謂輕微、告訴人之傷勢非輕，被告犯後猶飾詞否認，且迄未賠償告訴人所受
    損害，難認已有悔意等各項情狀，量處如主文所示之刑，並諭知易科罰金之折算
    標準，以資懲儆。
據上論斷，依刑事訴訟法第二百九十九條第一項前段，刑法第二百八十四條第二項前
段、第六十二條前段、第四十一條第一項前段，罰金罰鍰提高標準條例第一條前段、
第二條，判決如主文。
本案經檢察官蔡秋明到庭執行職務
中　　　華　　　民　　　國　　 九十三 　　年　 　八 　　月　 　十二 　　日
                                      臺灣臺北地方法院交通法庭
                                          審判長法  官  洪文慧
                                                法  官  鄧德倩
                                                法  官  陳婷玉
右正本證明與原本無異。
如不服本判決，應於判決送達後十日內，向本院提出上訴狀。
                                                書記官  陳弘文
中　　　華　　　民　　　國　　 九十三 　　年　 　八 　　月　 　十二 　　日
附錄本案所犯法條全文：
中華民國刑法第二百八十四條
(過失傷害罪)
因過失傷害人者，處六月以下有期徒刑、拘役或五百元以下罰金，致重傷者，處一年
以下有期徒刑、拘役或五百元以下罰金。
從事業務之人，因業務上之過失傷害人者，處一年以下有期徒刑、拘役或一千元以下
罰金，致重傷者，處三年以下有期徒刑、拘役或二千元以下罰金。
